臺灣高雄地方法院民事判決
110年度鳳小字第960號
原      告  新安東京海上產物保險股份有限公司高雄分公司

法定代理人  鄧政信  
訴訟代理人  朱少盟  
            邱清吉  
被      告  沈龍生  
上列當事人間請求損害賠償事件，本院於民國111年2月24日言詞
辯論終結，判決如下：
    主      文
被告應給付原告新臺幣壹萬柒仟參佰壹拾柒元，及自民國一一○
年六月二十三日起至清償日止，按週年利率百分之五計算之利息
。
訴訟費用新臺幣壹仟元由被告負擔。
本判決第一項得假執行。但被告以新臺幣壹萬柒仟參佰壹拾柒元
為原告預供擔保，得免為假執行。   
    事實及理由
一、原告主張：被告於民國110年2月11日11時57分許，駕駛車牌
    號碼00-0000號自用小客車（下稱肇事車輛），沿高雄市鳳
    山區善和街停車場(下稱系爭停車場)旁路邊紅線處向左起駛
    時，起駛前未讓行進中之車輛先行，而不慎撞擊由原告承保
    車體損失險、訴外人吳研齊所有並由訴外人吳肯修駕駛之車
    牌號碼000-0000號自用小客車（下稱系爭車輛），致系爭車
    輛右後車身受損（下稱系爭事故），送廠維修費用為新臺幣
    （下同）17,317元（含鈑金費用2,000元、塗料費用15,317
    元）。原告遂依保險契約賠付吳研齊，並依保險法第53條第
    1項規定取得代位權，原告自得代位向被告請求賠償，爰依
    民法第184條1項前段、第191條之2、第196條及保險法第53
    條第1項之規定提起本訴，並聲明：被告應給付原告17,317
    元，及自起訴狀繕本送達翌日起至清償日止，按週年利率5％
    計算之利息。
二、被告則以：對於被告駕駛肇事車輛不慎撞擊系爭車輛且就系
    爭事故具有過失均不爭執，惟吳肯修駕駛系爭車輛欲右轉進
    入系爭停車場，並未與肇事車輛保持安全間隔，違反道路交
    通安全規則第94條第3項規定，吳肯修對於系爭事故亦有過
    失，吳研齊之使用人吳肯修之過失，即視同吳研齊之過失，
    原告既係代位吳研齊對被告之損害賠償請求權，自應負擔吳
    研齊之過失責任等語置辯，並聲明：原告之訴駁回。　　
三、本院得心證之理由：
(一)按因故意或過失，不法侵害他人之權利者，負損害賠償責任
    ；汽車、機車或其他非依軌道行駛之動力車輛，在使用中加
    損害於他人者，駕駛人應賠償因此所生之損害；被保險人因
    保險人應負保險責任之損失發生，而對於第三人有損失賠償
    請求權者，保險人得於給付賠償金額後，代位行使被保險人
    對於第三人之請求權，民法第184項第1項前段、第191條之2
    前段及保險法第53條第1項前段分別定有明文。次按行車前
    應注意之事項，起駛前應顯示方向燈，注意前後左右有無障
    礙或車輛行人，並應讓行進中之車輛行人優先通行；汽車駕
    駛人，爭道行駛有起駛前，不讓行進中之車輛、行人優先通
    行者，處600元以上1,800元以下罰鍰，道路交通安全規則第
    89條第1項第7款、道路交通管理處罰條例第45條第1項第10
    款亦有明文。查原告主張系爭車輛右後車身於上開時、地遭
    到肇事車輛撞擊而受損，系爭車輛送廠維修費用17,317元（
    含鈑金費用2,000元、塗料費用15,317元），原告已依保險
    契約約定賠付吳研齊之事實，業據其提出汽車保險理賠申請
    書、系爭車輛行車執照、駕照、估價單、統一發票、車損照
    片、高雄市政府警察局道路交通事故當事人登記聯單、高雄
    市政府警察局道路交通事故初步分析研判表、理賠支付對象
    明細表等件為證（本院卷第15至31、183至187頁），並有本
    院職權調閱之系爭事故現場圖等資料（本院卷第49至67、10
    1至131、135至171頁），被告就此不爭執，是本件依調查證
    據之結果，前開事實堪以認定。
(二)原告主張被告駕駛肇事車輛起駛前未讓行進中之車輛先行，
    應負系爭事故肇事全責，而被告固不否認對於系爭事故有過
    失，惟以上情置辯。經查，本院審理時勘驗系爭車輛之行車
    紀錄器影像畫面，勘驗結果：「一、播放程式時間00分05秒
    ：系爭車輛直行行駛於善和街上，畫面右前方為肇事車輛，
    靜止停於路邊紅線區；二、播放程式時間00分06秒：系爭車
    輛繼續直行行駛於善和街上，肇事車輛車尾後方煞車燈亮起
    ；三、播放程式時間00分08秒：系爭車輛繼續直行逐漸靠近
    肇事車輛時，肇事車輛後方紅色煞車燈熄滅；四、播放程式
    時間00分10秒：系爭車輛直行經過肇事車輛；五、播放程式
    時間00分11秒至00分12秒：系爭車輛減速，車頭逐漸向右偏
    移；六、播放程式時間：00分12秒至播放結束:系爭車輛停
    止」一情，有本院勘驗筆錄在卷可稽(本院卷第247至257頁)
    。參以被告於道路交通事故調查紀錄表稱：我要向左起步後
    要右轉進系爭停車場，但在向左起步後，系爭車輛就與肇事
    車輛發生碰撞，肇事車輛左前車頭與系爭車輛右後車身發生
    碰撞。我向左起步時沒有使用左方向燈等語；吳肯修於道路
    交通事故調查表稱：我在直行的過程中，大約10公尺前就有
    看到肇事車輛在該處停等，當時我認為肇事車輛是違規停車
    ，因此系爭車輛經過肇事車輛時有向左閃避，但肇事車輛沒
    有使用左方向燈就向左切出行駛而與系爭車輛發生碰撞。系
    爭車輛右後車輛與肇事車輛左前車頭發生碰撞等語(本院卷
    第105、109頁)，及被告於本院審理時自認對於系爭事故發
    生有過失等語（本院卷第240、243頁)。準此，被告駕駛肇
    事車輛違規停車在系爭停車場旁路邊紅線處並占用將近二分
    之一的車道，系爭車輛行經肇事車輛旁時，為閃避違規停放
    在右方之肇事車輛而將行駛方向偏左，待系爭車輛中段車身
    已經過肇事車輛後，依照汽車行進之慣性，系爭車輛原行駛
    方向既已偏左，則須將行駛方向往右俾利繼續直行在善和街
    上，適肇事車輛向左起駛時未使用左方向燈，起駛前亦未禮
    讓行進中之系爭車輛先行，致肇事車輛左前車頭撞擊系爭車
    輛右後車身，系爭車輛遭前揭撞擊後始有車頭偏右一情，堪
    以認定。是以，足認系爭事故係因肇事車輛起駛前未禮讓行
    進中之系爭車輛先行，肇事車輛左前車頭撞擊系爭車輛右後
    車身，被告就系爭事故應負擔肇事全責，吳肯修無肇事因素
    ，高雄市政府交通局車輛行車事故鑑定委員會鑑定意見書亦
    同此認定，有此鑑定意見書在卷可稽(本院卷第99至100頁)
    ，是被告所辯，不足採信。準此，原告依侵權行為及保險代
    位之法律關係請求被告負侵權行為損害賠償，自屬有據。
(三)復按不法毀損他人之物者，被害人得請求賠償其物因毀損所
    減少之價額；負損害賠償責任者，除法律另有規定或契約另
    有訂定外，應回復他方損害發生前之原狀，前項情形，債權
    人得請求支付回復原狀所必要之費用，以代回復原狀，民法
    第196條、第213條第1項、第3項分別定有明文。又請求權人
    主張物被毀損所減少之價額，而以工資計算修復費用額時，
    關於工資部分，即無折舊問題。經查，原告業已賠付系爭車
    輛送廠維修費用17,317元（含鈑金費用2,000元、塗料費用1
    5,317元），觀諸本院職權調取之系爭事故現場照片，系爭
    車輛右後車身有擦痕、掉漆、裂痕，及肇事車輛左前車頭之
    塑膠板龜裂等情，有前開照片附卷可稽(本院卷第153至159
    、163至169頁)，足認系爭車輛受損狀況係肇事車輛碰撞所
    致。而原告提出之估價單所載之修復內容（本院卷第19至21
    頁），經本院核對與系爭車輛前開認定之受損位置相符，並
    有系爭車輛之維修廠商即訴外人承騰有限公司提出之估價單
    、車損照片、維修車歷、結帳試算、統一發票、本院公務電
    話紀錄附卷可稽（本院卷第199至217頁），堪認均屬必要之
    修復費用。是以，足認原告主張系爭車輛維修費用17,317元
    所維修之項目係因系爭事故所致，而維修費用17,317元均屬
    未包含零件費用，自無折舊之必要，從而，原告請求被告給
    付系爭車輛之維修費用17,317元，為有理由。
(四)末按遲延之債務，以支付金錢為標的者，債權人得請求依法
    定利率計算之遲延利息；應付利息之債務，其利率未經約定
    ，亦無法律可據者，週年利率為5％；給付無確定期限者，債
    務人於債權人得請求給付時，經其催告而未為給付，自受催
    告時起，負遲延責任。其經債權人起訴而送達訴狀，與催告
    有同一之效力，民法第233條第1項前段、第203條、第229條
    第2項亦分別定有明文。查原告起訴狀繕本於110年6月22日
    送達被告並發生催告之效力(本院卷第47頁），準此，原告
    請求給付自起訴狀繕本送達翌日即110年6月23日起至清償日
    止，按週年利率5％計算之利息，於法並無不合，應予准許。
四、綜上所述，原告依據侵權行為及保險代位之法律關係，請求
    被告給付17,317元，及自110年6月23日起至清償日止，按週
    年利率5％計算之利息範圍，為有理由，應予准許。
五、本件係就民事訴訟法第436條之8適用小額訴訟程序所為被告
    敗訴之判決，依同法第436條之20規定，應依職權宣告假執
    行，並依同法第436條之23準用第436條第2項，適用同法第3
    92條第2項規定，依職權宣告被告如預供擔保，得免為假執
    行。
六、訴訟費用負擔之依據：民事訴訟法第78條。
中　　華　　民　　國　　111 　年　　3 　　月　　24　　日
                  鳳山簡易庭  法　官　 藍雅筠　　
以上正本係照原本作成。
民事訴訟法第436條之24第2項：對於本判決之上訴，非以違背法
令為理由，不得為之。
如對本判決上訴，須於判決送達後20日內向本院提出上訴狀，並
須表明原判決所違背之法令及其具體內容與依訴訟資料可認為原
判決有違背法令之具體事實之上訴理由（均須按他造當事人之人
數附繕本）。
中　　華　　民　　國　　111 　年　　3 　　月　　24　　日
                              書記官   蔡毓琦
訴訟費用計算式 裁判費（新臺幣）1,000元 合計            1,000元